【裁判字號】    94,訴,7384
【裁判日期】    950818
【裁判案由】    債務人異議之訴
【裁判全文】
臺灣臺北地方法院民事判決              94年度訴字第7384號
    原      告  蒂巴雷股份有限公司
    法定代理人  乙○○
    訴訟代理人  丙○○
    被      告  甲○○
上列當事人間債務人異議之訴事件，本院於民國九十五年七月五
日言詞辯論終結，判決如下：
    主  文
本院九十四年度執字第三０四七四號強制執行事件所為之強制執
行程序，應予撤銷。
訴訟費用由被告負擔。
    事實及理由
壹、原告起訴主張：緣被告甲○○前以其所持有原告公司所簽發
    票號：Ａ0000000、Ａ0000000、Ａ0000
    000、Ａ0000000，面額分別為新台幣（下同）二
    十二萬九千六百三十元、二十三萬八千六百五十元、十七萬
    三千八百一十元、十八萬二千五百六十元，合計八十二萬四
    千六百五十元之支票（下稱系爭四張支票），經提示不獲兌
    現為由，向本院提起民事訴訟，案經本院於民國九十一年七
    月四日以九十一年度北簡字第三０二五號判決原告應如數給
    付。惟兩造於九十一年七月二十日已就上開票款達成和解，
    約定由原告支付一半款項，但應交付第三人之支票，原告遂
    商請訴外人丁○○簽發以華南商業銀行萬華分行為付款人，
    發票日分別為九十一年七月三十一日、九十一年八月二十五
    日、九十一年九月三十日，票號為：ＧＣ0000000、
    ＧＣ0000000、ＧＣ0000000，面額均為十三
    萬七千四百四十一元之支票三張（下稱系爭三張支票）交付
    被告，被告即將所持有原告簽發之系爭四張支票返還原告。
    票據上權利之行使與票據之占有，有不可分離之關係，非持
    有票據之執票人，不得行使票據上權利，被告既已將系爭四
    張支票交還原告，是被告顯非系爭四張支票之執票人，其本
    於票據關係請求原告給付票款，自非正當。又兩造既已於九
    十一年七月二十日就系爭四張支票票款達成和解，其票據債
    權已消滅，爰依強制執行法第十四條第一項提起異議之訴等
    語。並聲明：本院九十四年八月十五日以九十四年度執字第
    三０四七四號對註冊六五九九三０號商標所為強制執行程序
    應予撤銷。
貳、被告則以：伊並不認識訴外人丁○○，係訴外人丁○○主動
    通知被告因其與原告公司間有貨款之債權債務關係，並先簽
    發以華南商業銀行萬華分行為付款人，發票日為九十一年七
    月十日，票號ＧＣ0000000，金額六萬元之支票予被
    告，嗣後訴外人丁○○又聯絡被告表示又有貨款可以償還，
    更要求被告攜帶系爭四張支票，被告相信訴外人丁○○會陸
    續還錢，便將系爭四張支票交與丁○○保管，雙方當初並無
    約定只還一半票款，而是約定先以系爭三張支票償還一半票
    款，待系爭三張支票兌現後再還另外一半票款等語，資為抗
    辯。
參、得心證之理由：本件原告主張前揭執行名義所載之票據債權
    業經兩造和解；被告則否認之，是本件之爭點，厥為兩造間
    針對系爭四張支票有無達成和解協議？按「和解有使當事人
    所拋棄之權利消滅及使當事人取得和解契約所訂明權利之效
    力。」民法第七百三十七條定有明文。次按強制執行法第十
    四條第一項規定之債務人異議之訴，須主張執行名義成立後
    ，有消滅或妨礙債權人請求之事由發生，始得為之。所謂消
    滅債權人請求之事由，係指足以使執行名義之請求權及執行
    力消滅之原因事實，如和解契約之成立即屬之（最高法院九
    十四年度台上字第六七一號判決意旨參照）。查，本件原告
    主張兩造間就系爭四張支票業已達成和解一節，除據其提出
    該四張支票影本，以供證明業因和解經被告歸還上開四張支
    票外，經本院通知證人丁○○到庭證稱：因被告有原告公司
    的票退票，彼此間有票據糾紛到伊家裡處理，伊開了三張支
    票把原告公司之前開給被告的票換回來，當時兩造說以這樣
    和解，由被告吸收一半的錢，而伊當時開給被告的三張票總
    共是四十一萬二千三百二十五元，被告收了該支票後，就將
    上開系爭四張支票還給原告公司等語（見本院九十五年六月
    二日言詞辯論筆錄第二頁至第三頁）；再參以被告對於系爭
    四張支票業經交予訴外人丁○○之事實並不爭執（見本院上
    開筆錄第四頁），此若非兩造間之票據糾紛已達成協議，衡
    情，被告斷無以系爭四張支票共計八十二萬四千六百五十元
    之票據交付訴外人丁○○，以換取訴外人丁○○所交付共四
    十一萬二千三百二十五元之三張票據，而任令所餘票款債權
    無擔保可供取還，顯違常情，是被告辯稱交給訴外人丁○○
    系爭四張支票係供作保證云云，自無足採信。從而，依上揭
    說明，兩造間既然確有和解契約之存在，且被告之前因持有
    系爭四張支票之票據債權，已因和解而歸於消滅，是項和解
    ，既足以使系爭強制執行程序之執行名義之請求權及執行力
    消滅，是原告主張被告前揭執行名義之請求權業已消滅，足
    堪信為實在。
肆、本件事證已臻明確，兩造其餘攻擊防禦方法及舉證，與本判
    決結果不生影響，無贅述必要，併予敘明。
伍、據上論結，原告之訴為有理由，依民事訴訟法第七十八條，
    判決如主文。
中    華    民    國  九十五  年    八    月   十八   日
                  民事第五庭    法  官  蔡世祺
以上正本係照原本作成。
如對本判決上訴，須於判決送達後20日內向本院提出上訴狀。
中    華    民    國  九十五  年    八    月   十八   日
                                書記官  黃媚鵑


司法院資訊處製作；財團法人民間司法改革基金會備份。
